臺灣彰化地方法院行政訴訟判決
110年度交字第92號
原      告  楊賜平  



被      告  交通部公路總局臺中區監理所

代  表  人  楊聰賢  
上列當事人間因交通裁決事件，原告不服被告民國110年8月16日
彰監四字第64-I3F220987號裁決，提起行政訴訟，本院判決如下
：
    主  文
原處分撤銷。
訴訟費用新臺幣參佰元由被告負擔。
被告應給付原告新臺幣參佰元。
    事實及理由
一、程序事項：
　㈠本件被告之代表人原為魏武盛，嗣變更為甲○○，茲據新任代
    表人甲○○具狀聲明承受訴訟（見本院卷第115至120頁），經
    核並無不符，應予准許。 
  ㈡行政訴訟法第237條之4第1項規定:「地方法院行政訴訟庭收
    受前條起訴狀後，應將起訴狀繕本送達被告。」、同條第2
    項第1、4款規定:「被告收受起訴狀繕本後，應於二十日內
    重新審查原裁決是否合法妥當，並分別為如下之處置：一、
    原告提起撤銷之訴，被告認原裁決違法或不當者，應自行撤
    銷或變更原裁決。但不得為更不利益之處分。…四、被告重
    新審查後，不依原告之請求處置者，應附具答辯狀，並將重
    新審查之紀錄及其他必要之關係文件，一併提出於管轄之地
    方法院行政訴訟庭。」此係行政訴訟法基於交通裁決事件所
    具質輕量多之特殊性質，並為使法律關係及早確定，設「重
    新審查」之特別救濟機制，而免除訴願之前置程序，俾原處
    分機關能再次自我審查原裁決是否合法妥當，滿足依法行政
    之要求，並可兼顧當事人之程序利益，避免當事人時間、勞
    力、費用等不必要之浪費，亦可達成司法資源之有效利用。
    倘原處分機關審查結果認原裁決確有違法或不當之情事，自
    可撤銷或變更原裁決，並就同一違規事實為新裁決並為答辯
    ，至於此變更後之新裁決如仍非完全依原告之請求處置，依
    行政訴訟法第237條之4第3項規定之反面解釋，自非得視為
    原告撤回起訴，管轄之地方法院行政訴訟庭仍應就原處分機
    關變更後所為之裁決及答辯繼續進行審理。查被告於民國11
    0年8月16日以彰監四字第64-I3F220987號裁決書，裁處原告
    ：「一、罰鍰新臺幣（下同）30,000元，吊扣駕駛執照24個
    月，並應參加道路安全講習，罰鍰及駕駛執照限於110年9月
    15日前繳納、繳送，講習日期由辦理講習機關另行通知。二
    、上開罰鍰及駕駛執照逾期不繳納、繳送者：（一）罰緩依
    法移送強制執行，自110年9月16日起吊扣駕駛執照48個月，
    並限於110年9月30日前繳送駕駛執照。（二）110年9月30日
    前未繳送駕駛執照者，自110年10月1日起吊銷並逕行註銷駕
    駛執照。駕駛執照吊（註）銷後，自110年10月1日起1年內
    不得重新考領駕駛執照。」嗣原告不服該裁決，提起行政訴
    訟，本院函請被告重新審查後，被告認該裁決書作成時，尚
    未有違反不遵期繳送駕照之事實，此部分記載不當，同意撤
    銷處罰主文第二項，並更正裁決之處罰主文為:「一、罰鍰3
    0,000元，吊扣駕駛執照24個月，並應參加道路安全講習，
    罰鍰及駕駛執照限於110年9月15日前繳納、繳送，講習日期
    由辦理講習機關另行通知。二、上開罰鍰及駕駛執照逾期不
    繳納、繳送者：（一）罰緩依法移送強制執行。（二）駕駛
    執照逾期不繳送者，將依道路交通管理處罰條例第65條第1
    項第2款前段規定處分。」(見被告110年9月30日中監彰字第
    1100263933號函暨檢送之裁決書更正書，本院卷第11至27、
    53頁）；是被告重新審查後，僅認原裁決有部分不當同意撤
    銷，並未完全依原告之請求而為處置，本件應就被告變更後
    之裁決內容（如本院卷第53頁裁決書）進行審理。
　㈢本件係因不服道路交通管理處罰條例第8條之裁決而提起之撤
    銷訴訟，為行政訴訟法第237條之1所稱之交通裁決事件，應
    適用交通裁決事件訴訟程序。又本件依兩造所述各節及卷內
    資料，事證已臻明確，爰依同法第237條之7之規定，不經言
    詞辯論逕行判決。　　　
二、爭訟概要：
    原告於民國110年5月2日凌晨2時39分許，駕駛車牌號碼0000
    -00號自用小客車（下稱系爭車輛），行經彰化縣北斗鎮中
    華路與中正路口發生交通事故，並因「酒後駕駛系爭車輛發
    生車禍，呼氣檢測酒精值達0.15mg/L，致不能安全駕駛，無
    人受傷，無乘客」之違規行為，經彰化縣警察局北斗分局（
    下稱舉發機關）北斗派出所警員，於110年5月2日以彰化縣
    警察局第I3F220987號舉發違反道路交通管理事件通知單（
    下稱舉發通知單），舉發原告違反道路交通管理處罰條例第
    35條第1項（漏載第1款）之規定，案移被告。嗣原告陳述意
    見，被告轉請舉發機關查證後，仍認原告有「汽機車駕駛人
    酒精濃度超過規定標準（0.15-0.25〈未含〉）」之違規事實
    ，於110年8月16日開立彰監四字第64-I3F220987號裁決書（
    下稱原處分），依道路交通管理處罰條例（下稱道交處罰條
    例）第35條第1項第1款、第24條第1項第2款（原處分漏載該
    條項款，應予補充）規定，處原告罰鍰30,000元，吊扣駕駛
    執照24個月，並應參加道路交通安全講習。原告不服，提起
    本件行政訴訟。
三、原告起訴主張及聲明：
　　原告雖於110年5月2日在北斗鎮發生撞車事故，酒測值為0.1
    5mg/L，但和事故無關，原告是在110年5月1日晚上喝了些酒
    ，約晚上9點後就未再喝酒，休息6小時後，根本不覺得有酒
    意後再開車回家，此經彰化地檢署以110年度偵字第5847號
    為不起訴處分，且本件酒測前未告知可漱口即逕行施測，酒
    測程序違法；並聲明：原處分撤銷，訴訟費用由被告負擔。
四、被告答辯及聲明：
  ㈠答辯要旨：
　⒈按「汽機車駕駛人，駕駛汽機車經測試檢定有下列情形之一
    ，機車駕駛人處15,000元以上90,000元以下罰鍰，汽車駕駛
    人處30,000元以上120,000元以下罰鍰，並均當場移置保管
    該汽機車及吊扣其駕駛執照1年至2年；附載未滿12歲兒童或
    因而肇事致人受傷者，並吊扣其駕駛執照2年至4年；致人重
    傷或死亡者，吊銷其駕駛執照，並不得再考領；應接受道路
    交通安全講習。」、「汽車駕駛人有飲用酒類或其他類似物
    後其吐氣所含酒精濃度超過每公升0.25毫克或血液中酒精濃
    度超過百分之0.05以上者，不得駕車。」，道交處罰條例第
    35條第1項第1款、第24條第1項第2款及道路交通安全規則第
    114條第2款皆定有明文。
　⒉次按對汽車駕駛人實施本條例第35條第1項第1款測試之檢定
    時，應以酒精測試儀器檢測且實施檢測過程應全程連續錄影
    ，並依下列程序處理：一、實施檢測，應於攔檢現場為之。
    但於現場無法或不宜實施檢測時，得向受測者說明，請其至
    勤務處所或適當場所檢測。二、詢問受測者飲用酒類或其他
    類似物結束時間，其距檢測時已達15分鐘以上者，即予檢測
    。但遇有受測者不告知該結束時間或距該結束時間未達15分
    鐘者，告知其可於漱口或距該結束時間達15分鐘後進行檢測
    ；有請求漱口者，提供漱口。三、告知受測者儀器檢測之流
    程，請其口含吹嘴連續吐氣至儀器顯示取樣完成。受測者吐
    氣不足致儀器無法完成取樣時，應重新檢測。四、因儀器問
    題或受測者未符合檢測流程，致儀器檢測失敗，應向受測者
    說明檢測失敗原因，請其重新接受檢測。……實施第一項檢測
    成功後，不論有無超過規定標準，不得實施第二次檢測。有
    客觀事實足認受測者無法實施吐氣酒精濃度檢測時，得於經
    其同意後，送由受委託醫療或檢驗機構對其實施血液之採樣
    及測試檢定，違反道路交通管理事件統一裁罰基準及處理細
    則第19之2條第1項、第3項、第5項分別定有明文。
　⒊再按「一行為同時觸犯刑事法律及違反行政法上義務規定者
    ，依刑事法律處罰之。但其行為應處以其他種類行政罰或得
    沒入之物而未經法院宣告沒收者，亦得裁處。前項行為如經
    不起訴處分、緩起訴處分確定或為無罪、免訴、不受理、不
    付審理、不付保護處分、免刑、緩刑之裁判確定者，得依違
    反行政法上義務規定裁處之。」行政罰法第26條第1、2項亦
    分別定有明文。
　⒋查原告於110年5月2日凌晨2時39分許，駕駛系爭車輛為舉發
    機關北斗派出所舉發酒後駕車交通違規，舉發內容為「酒後
    駕駛5458-XZ自小客車發生車禍，呼氣檢測酒測值為0.15mg/
    L。」，有舉發通知單影本1份及採證光碟1片在卷可參。次
    查本案係交通事故舉發案件，原告自述晚間確實有飲酒，且
    距離開單時間已相隔5、6個小時以上，也確實測得酒精濃度
    0.15mg/L，本案既有上揭舉發員警製單之舉發通知單影本1
    份、舉發機關110年9月9日北警分五字第1100018419號函及
    現場錄影光碟1片在卷可稽，而本案經實施酒測，酒精值達
    每公升0.15毫克，酒精濃度已超過規定標準，足以認定原告
    確實違反道路交通安全規則之事實。
　⒌本案值勤員警本於維護交通秩序及行車安全等職責所為之交
    通違規舉發內容，自應受到合法、正確之推定，是被告對於
    原告所作之裁決處分，於法亦無違誤
　㈡聲明：駁回原告之訴，訴訟費用由原告負擔。
五、本院之判斷：
　㈠汽機車駕駛人，駕駛汽機車經測試檢定酒精濃度超過規定標
    準，汽車駕駛人處30,000元以上120,000元以下罰鍰，並均
    當場移置保管該汽機車及吊扣其駕駛執照1年至2年；汽車駕
    駛人有道交處罰條例第35條第1項規定之情形者，應接受道
    路交通安全講習，行為時道交處罰條例第35條第1項第1款及
    第24條第1項第2款分別定有明文。又「汽車駕駛人有下列情
    道交處罰條形之一者，不得駕車：…二、飲用酒類或其他類
    似物後其吐氣所含酒精濃度達每公升0.15毫克或血液中酒精
    濃度達百分之0.03以上。…」道路交通安全規則第114條第2
    款亦有明定。
  ㈡經查，如爭訟概要欄所載之事實，為兩造所不爭執，並有舉
    發通知單、舉發機關110年9月9日北警分五字第1100018419
    號函、財團法人工業技術研究院呼氣酒精測試器檢定合格證
    書、受理民眾交通違規陳述、申訴案件查詢意見表、酒精測
    定紀錄表、原處分及其送達證書、駕駛人基本資料查詢表、
    臺灣彰化地方法院檢察署110年度偵字第5847號檢察官不起
    訴處分書等件（見本院卷第41至53、61、63至65頁）在卷可
    稽，堪以認定。
　㈢惟按違反道路交通管理事件統一裁罰基準及處理細則第19條
    之2第1、2項規定：「（第1項）對汽車駕駛人實施本條例第
    35條第1項第1款測試之檢定時，應以酒精測試儀器檢測且實
    施檢測過程應全程連續錄影，並依下列程序處理：一、實施
    檢測，應於攔檢現場為之。但於現場無法或不宜實施檢測時
    ，得向受測者說明，請其至勤務處所或適當場所檢測。二、
    詢問受測者飲用酒類或其他類似物結束時間，其距檢測時已
    達15分鐘以上者，即予檢測。但遇有受測者不告知該結束時
    間或距該結束時間未達15分鐘者，告知其可於漱口或距該結
    束時間達15分鐘後進行檢測；有請求漱口者，提供漱口。三
    、告知受測者儀器檢測之流程，請其口含吹嘴連續吐氣至儀
    器顯示取樣完成。受測者吐氣不足致儀器無法完成取樣時，
    應重新檢測。四、因儀器問題或受測者未符合檢測流程，致
    儀器檢測失敗，應向受測者說明檢測失敗原因，請其重新接
    受檢測。（第2項）實施前項檢測後，應告知受測者檢測結
    果，並請其在儀器列印之檢測結果紙上簽名確認。拒絕簽名
    時，應記明事由。…」上開條文第1項第2款之規範意旨，乃
    因飲酒或其他類似物結束未滿15分鐘者，受測人口腔內仍留
    存較高濃度之酒精成分，為避免影響酒測數值之準確度，應
    予以漱口或俟飲酒結束滿15分鐘後再進行施測。如違反上開
    程序規範，足以影響酒測結果之準確性，為程序上之重大瑕
    疵，自難憑此瑕疵程序測得之酒精濃度作為裁罰依據。
  ㈣被告雖以舉發機關受理民眾交通違規陳述、申訴案件查詢意
    見表記載：警員於110年5月2日凌晨2時39分接獲勤務指揮中
    心通報北斗鎮中華路與中正路口發生交通事故，經員警到場
    處理，當場告知交通事故須對雙方實施酒測，原告無向警方
    坦承有飲酒之情事，且並未主動要求取用飲用水漱口，警方
    遂即予雙方實施酒測，於同日凌晨2時49分許，測得原告酒
    測值為0.15mg/L，警方方才知悉其酒後駕車肇事，遂詢問原
    告伊才告知警方有喝一點酒，且對警方施測過程並無表示異
    議，帶返所製作警詢筆錄時原告自述於110年5月1日23時飲
    酒完畢已超過3個半小時，距警方對其實施酒測時間已超過1
    5分鐘，且並無向警方要求漱口，遂依據道交處罰條例第35
    條對原告製單舉發...等語（見本院卷第71頁），認定本件
    原告於車禍發生前已有飲用酒類物品，符合飲酒結束時間已
    逾15分鐘之規定，而不用提供原告漱口。然經本院函詢本件
    舉發警員對原告酒測之過程，業經警員謝在育、周佩珊、蔡
    佳紋共同出具職務報告函覆以：本件警員對原告實施酒測前
    ，並無詢問原告有無飲酒或其他類似物，且警員對原告實施
    酒測前，並未告知原告可在其飲用酒類或其他類似物結束後
    15分鐘再進行酒測，亦未告知原告可請求漱口後再進行酒測
    ，此有舉發機關110年10月19日北警分五字第1100021697號
    函覆之職務報告在卷可稽（見本院卷第77至79頁），則本件
    警員對原告酒測前，並未詢問原告飲用酒類或其他類似物結
    束時間，未提供原告漱口，亦未告知原告得請求漱口就直接
    對原告進行酒測，已違反道路交通管理事件統一裁罰基準及
    處理細則第19條之2第1項第2款之規定，則依此瑕疵程序檢
    測所得之數值，其正確性即有疑問。再者，縱使原告駕駛系
    爭車輛前3個半小時有飲酒之事實，然其口腔內若甫有飲用
    或使用其他酒精類似物，直接施測可能會影響酒測數值，惟
    員警對原告酒測前，並未詢問原告是否有飲用酒類或其他類
    似物，亦未告知原告可在其飲用酒類或其他類似物結束後15
    分鐘再進行酒測，或告知原告可請求漱口後再進行酒測，即
    逕行對原告實施酒測，此可能對於酒測結果之準確性造成影
    響。況本件測得原告之吐氣酒精濃度值僅剛好達到處罰標準
    0.15mg/L，倘員警依法定程序告知原告可在其飲用酒類或其
    他類似物結束後15分鐘再進行酒測，或提供原告漱口後再進
    行酒測，則所測得原告之吐氣酒精濃度即可能未達處罰標準
    。
  ㈤從而，警員對原告酒測前，未先確認原告有無飲用酒類或其
    他類似物及其結束時間，亦未提供原告漱口，即對原告施測
    ，足以影響呼氣酒精檢測所得數值之正確性，據此所得之數
    值是否準確仍有疑義，自難逕予採認。
六、綜上所述，本件因員警違反法定程序對原告實施酒測，據此
    瑕疵程序檢測所得之吐氣酒精濃度數值之正確性有疑，難認
    原告吐氣所含酒精濃度已達每公升0.15毫克以上，被告遽依
    道交處罰條例第35條第1項第1款、第24第1項第2款之規定，
    並參酌違反道路交通管理事件統一裁罰基準表，以原處分裁
    處原告罰鍰30,000元，吊扣駕駛執照24個月，並應參加道路
    交通安全講習，容有違誤，原告訴請撤銷，為有理由，應予
    准許。
七、本件判決基礎已臻明確，兩造其餘之攻擊防禦方法及訴訟資
    料，經本院斟酌後，核與判決不生影響，無逐一論述之必要
    ，併予敘明。
八、本件第一審裁判費為300元，依行政訴訟法第98條第1項前段
    規定，應由敗訴之被告負擔。而訴訟費用300元前已由原告
    預為繳納，依行政訴訟法第237條之8第1項、第237條之9、
    第236條、第104條規定準用民事訴訟法第93條規定，被告應
    給付原告300元，爰確定第一審訴訟費用額如主文第2、3項
    所示。
據上論結，本件原告之訴為有理由，依行政訴訟法第237條之7、
第237條之8第1項、第237條之9第1項、第236條、第104條、第98
條第1項前段、民事訴訟法第93條，判決如主文。
中　　華　　民　　國　　111 　年　　9 　　月　　8　　日
                  行政訴訟庭　法　官　黃麗玲
上為正本係照原本作成。
如不服本判決，應於判決送達後20日內，向本院提出上訴狀並表
明上訴理由（原判決所違背之法令及其具體內容或依訴訟資料可
認為原判決有違背法令之具體事實），其未載明上訴理由者，應
於提出上訴後20日內向本院補提理由書（上訴狀及上訴理由書均
須按他造人數附繕本，如未按期補提上訴理由書，則逕予駁回上
訴），並應繳納上訴裁判費新臺幣750元。
中　　華　　民　　國　　111 　年　　9 　　月　　8　　日
                              書記官　黃當易